【裁判字號】    97,消債抗,4
【裁判日期】    970711
【裁判案由】    聲請更生程序
【裁判全文】
臺灣高雄地方法院民事裁定             97年度消債抗字第4號
抗  告  人  甲○○
上列抗告人因聲請更生程序事件，對於中華民國97年4 月25日本
院97年度審消債更字第142號裁定提起抗告，本院裁定如下：
    主  文
抗告駁回。
抗告程序費用新台幣壹仟元由抗告人負擔。
    理  由
一、抗告意旨略以：抗告人於民國95年9 月11日，依中華民國銀
    行公會會員辦理消費金融案件無擔保債務協商機制，與金融
    機構成立協商，嗣因不可歸責於抗告人之事由，致履行協商
    內容顯有重大困難，爰依據消費者債務清理條例（下稱消債
    條例）聲請更生。詎原裁定竟以債權人合作金庫商業銀行股
    份有限公司（下稱合作金庫銀行）之信用貸款債權新台幣（
    下同）61萬元，未在該次協商之列為由，而駁回抗告人更生
    之聲請。惟消債條例第151 條第6 項僅準用第5 項，而未準
    用同條第1 項，即原裁定要求消債條例施行前，須與全體銀
    行共同協商，顯係增加法律所無之要件，又與各債權銀行個
    別協商，並非每家都能成功，若未協商銀行強制執行，致債
    務人無法繼續履行協商條件時，亦屬不可歸責於己致履行顯
    有重大困難而能聲請更生或清算。原裁定以抗告人未與合作
    金庫銀行協商而駁回聲請，並非合法，爰依法提起抗告。並
    聲明：原裁定廢棄，准予裁定開始更生程序。
二、按債務人對於金融機構因消費借貸、自用住宅借款、信用卡
    或現金卡契約而負債務，在聲請更生或清算前，應提出債權
    人清冊，以書面向最大債權金融機構請求協商債務清償方案
    並表明共同協商之意旨，消債條例第151 條第1 項定有明文
    。而該條所謂「金融機構」係指「債務人之金融機構債權人
    全體」，即包括有擔保之金融機構債權人及無擔保之金融機
    構債權人而言，亦不區分其是否為銀行公會之會員，僅需符
    合其為金融機構之要件即可，否則任一債權金融機構皆可輕
    易成立協商，而其他債權金融機構亦可輕易破壞上開協商結
    果，易致前置協商制度無從發揮其應有之功能。次按債務人
    與金融機構協商成立者，不得聲請更生或清算，但因不可歸
    責於己之事由，致履行顯有重大困難者，不在此限；本條例
    施行前，債務人依金融主管機關協調成立之中華民國銀行公
    會會員辦理消費金融案件無擔保債務協商機制與金融機構成
    立之協商，準用前項之規定，同條例第151 條第5 項、第6
    項分別定有明文。又聲請更生或清算不合程式或不備其他要
    件者，法院應以裁定駁回之，但其情形可以補正者，法院應
    定期間先命補正，復為同條例第8 條所明定。
三、抗告人於95年9 月11日，已依中華民國銀行公會會員辦理消
    費金融案件無擔保債務協商機制，與台東區中小企業銀行等
    債權銀行達成協商，業據抗告人提出債權人清冊、協議書暨
    無擔保債務還款計劃各1 份（原審卷第6 至10頁、第56、57
    頁）等為證，且經核前開債權人清冊與協議書，尚有合作金
    庫銀行信用貸款61萬元，未在該次協商之列，此為抗告人所
    不爭執，堪予認定。經查，依消債條例第151 條第1 項之規
    定，採協商前置主義，其提案理由說明略謂：「…債務人對
    於金融機構因消費借貸、自用住宅借款、信用卡或現金卡契
    約而負債務，其法律關係較單純明確，金融機構並已訂有債
    務協商機制，如能協商成立，債務人或不須依本條例聲請更
    生或清算，可疏減法院負擔，有效分配司法資源…」，乃著
    眼於上開類型之債務法律關係較為單純之故，是債務人之債
    務如係上開條文所指之消費借貸、自用住宅借款、信用卡或
    現金卡契約類型，且債權人為金融機構，則無論有無提供擔
    保，或是否為銀行或銀行公會之會員，均有該條所定協商前
    置之適用；從而，抗告人主張消債條例施行前，無需與全體
    銀行共同協商云云，尚有誤會。又查，本件抗告人前雖依中
    華民國銀行公會會員辦理消費金融案件無擔保債務協商機制
    與金融機構成立協商，然抗告人同時積欠合作金庫銀行信用
    貸款61萬元未清償，而合作金庫銀行亦屬金融機構，依上揭
    消費者債務清理條例第151 條第1 項之規定，自應與之進行
    協商，抗告人既未與合作金庫銀行就前開信用貸款進行協商
    程序，則其聲請更生，顯未遵循消債條例第151 條第1 項之
    規定，與全體金融機構債權人先行債務協商之機制，且上開
    欠缺又屬無從補正。依上說明，自應駁回其更生之聲請。從
    而，原審裁定駁回抗告人更生之聲請，並無違誤。抗告意旨
    指摘原裁定不當，求予廢棄另為裁定，為無理由，應予駁回
    。
四、據上論結，本件抗告為無理由，依消費者債務清理條例第15
    條，民事訴訟法第495 條之1 第1 項、第44 9條第1 項、第
    95條、第78條，裁定如主文。
中    華    民    國    97    年    7     月    11    日
                  民事第六庭  審判長法    官  李昭彥
                                    法    官  陳銘珠
                                    法    官  洪榮家
以上正本證明與原本無異。
本裁定不得再抗告。
中    華    民    國    97    年    7     月    11    日
                                    書 記 官  王紀芸


司法院資訊處製作；財團法人民間司法改革基金會備份。
